臺灣高等法院民事裁定　　　　　　　　　100年度抗字第780號
抗　告　人　林美齡
相　對　人　林賴阿珠
上列抗告人因與相對人林賴阿珠間假處分事件，對於中華民國
100年4月25日臺灣宜蘭地方法院100年度裁全字第4號裁定提起
抗告，本院裁定如下：
    主  文
抗告駁回。
抗告訴訟費用由抗告人負擔。
    理  由
一、本件相對人在原法院聲請意旨略以：抗告人因向伊借款新台
    幣（下同）500萬元，而於民國（下同）95年10月27日以宜
    蘭縣五結鄉○○段310地號之土地（下稱系爭土地）為伊設
    定抵押權以為債權之擔保。詎料，抗告人於100年4月19日向
    伊稱系爭土地如不辦理過戶將被政府徵收，要求伊至花蓮縣
    秀林鄉戶政事務所申請印鑑證明書6份、戶籍謄本，並連同
    身分證影本及印鑑章一併取走，誑稱須儘快辦理系爭土地所
    有權過戶，否則應繳納重稅，於100年4月20日至宜蘭地政事
    務所，以上開騙取之文件偽造抵押權塗銷同意書及切結書之
    內容及簽名蓋章，並向地政機關承辦人員謊稱他項權利證明
    書遺失，進而完成抵押權塗銷登記，伊已向宜蘭縣政府警察
    局礁溪分局就抗告人偽造文書、侵占行為報案，並向宜蘭地
    政事務所陳明。頃聞，抗告人即將辦理系爭土地所有權移轉
    登記，而伊擬對抗告人提起回復抵押權登記之本案訴訟，但
    恐抗告人再將不動產所有權移轉或為其他處分行為，致請求
    標的現狀變更，致日後恐有不能強制行執或甚難執行之虞，
    為保全強制執行，願供擔保以代明之不足，請賜裁定准予假
    處分等語。經原法院裁定准許相對人之聲請。
二、抗告人抗告意旨略以：系爭土地雖設定抵押權予相對人，惟
    伊並未向相對人借款500萬元，且伊長期獨自工作撫養與林
    松竹（即相對人之子）所生之女，因無一技之長，長年打零
    工賺取微薄收入，於林松竹身故後尚未辦理繼承，加以生活
    困頓、相對人復疾病纏身，乃建議應辦理繼承及塗銷抵押權
    後，將房地出售，所得再予以分配，以暫時安頓生活，並未
    欺騙，況伊為系爭土地登記名義人，他項權利證明書因保管
    不慎遺失屬實，自得依法申請遺失補發，伊亦從未向國稅局
    查閱相對人之資料，相對人所指皆非屬實，請求廢棄原裁定
    等語。
三、按債權人就金錢請求以外之請求，因請求標的之現狀變更，
    有日後不能強制執行，或甚難強制執行之虞，欲保全強制執
    行者，得聲請假處分，此為民事訴訟法第532條第1項、第2
    項所明定。又債權人聲請假處分應就其請求及假處分之原因
    釋明之，前項釋明如有不足，而債權人陳明願供擔保或法院
    認為適當者，法院得定相當之擔保，命供擔保後為假處分，
    同法第533條準用第526條第1項、第2項亦定有明文。又所謂
    釋明，係指當事人應提出能即時調查，可使法院信其主張為
    真實之證據（民事訴訟法第284條規定參照）。是債權人聲
    請假處分，應就其請求及假處分之原因加以釋明，惟僅釋明
    不足，而債權人陳明願供擔保後或法院認為適當者，法院自
    得定相當之擔保，命供擔保後為假處分。
四、經查，相對人就所主張之上開事實，業據其提出他項權利證
    明書一份書、礁溪四城郵局存證信函一份、受理刑事案件報
    案三聯單一份，抵押權塗銷登記申請書一份、土地登記第二
    類謄本、土地異動索引等為證（見原法院卷5至18頁），堪
    認其就聲請假處分之請求及原因，已有相當之釋明；相對人
    並陳明願供擔保以補釋明之不足，則原法院裁定准相對人提
    供擔保後得為假處分，經核並無違誤。至於抗告人前揭抗告
    意旨，核屬實體上之爭執事項，應循本案訴訟程序解決，尚
    非本件保全程序所得審究。抗告意旨指摘原裁定不當，求予
    廢棄，為無理由，應予駁回。
據上論結，本件抗告為無理由，依民事訴訟法第495條之1第1項
、第449條第1項、第95條、第78條，裁定如主文。
中    華    民    國   100    年    6     月    14    日
                    民事第二十庭
                        審判長法  官  張  蘭
                              法  官  王漢章
                              法  官  黃莉雲
正本係照原本作成。
本裁定除以適用法規顯有錯誤為理由外，不得再抗告。如提起再
抗告，應於收受後10日內委任律師為代理人向本院提出再抗告狀
。並繳納再抗告費新台幣1千元。
中    華    民    國   100    年    6     月    14    日
                              書記官  魏汝萍